# 可转换公司债券初始确认时是否要考虑递延所得税

提问人：hcl1986 时间：2013-09-03 21:43:40
可转换公司债券初始确认时，要将权益成份与债务成份按其公允价值分开计量，请教陈版可转换公司债券在税务上是怎么要求的，初始确认时需要计提递延所得税吗？

回答人：chenyiwei
可查阅《计学撮要》中的以下问答（“所得税会计”部分）：
问题 2 （可转换公司债券中的权益成分对递延所得税负债确认的影响） 问题： 可转换公司债券的发行人如何考虑具有权益成份的可转换公司债券对递延所得税负债确认的影响？ 背景： 在很多情况下，公司发行的可转换债券被认定为包含权益成份的复合金融工具，因此根据《企业会计准则第 37 号——金融工具列报》及其应用指南的有关规定，应当在初始确认时将负债和权益成份进行分拆，分别进行处理，即先对负债成份的未来现金流量进行折现确定负债成份的初始确认金额，再按发行收入扣除负债成份初始金额的差额确认权益成份的初始确认金额。对于负债成份，通常采用摊余成本法进行后续计量，采用实际利率法计算确认相关的利息支出。
对于可转换债券的利息支出的税前扣除问题，目前各主管税务机关执行的口径尚未统一，有些主管税务机关允许发行人直接按照会计上根据实际利率法确认的利息支出税前扣除；有些主管税务机关仅允许在税前扣除根据票面本金和票面利率计算的利息。 解答： 根据《企业会计准则第 18 号——所得税》的相关规定，确认递延所得税资产或递延所得税负债的一项基本前提是资产和负债的账面价值和计税基础之间存在暂时性差异。该准则第六条规定：“负债的计税基础，是指负债的账面价值减去未来期间计算应纳税所得额时按照税法规定可予抵扣的金额”。 是否需要就可转换债券的权益成份确认递延所得税负债，同样取决于可转换债券中的负债成份的账面价值和计税基础之间存在暂时性差异；更具体地说，取决于主管税务机关所允许的利息税前扣除方式。因此，可转换债券的发行人应当与主管税务机关进行充分沟通，明确可税前扣除的可转换债券利息的计算方式。 1 ．如果主管税务机关仅允许在税前扣除根据票面本金和票面利率计算的利息（即可转换债券存续期间可税前扣除的利息总额小于会计上按实际利率法确认的利息总额），则可转换债券初始确认时负债成份的计税基础等于负债和权益成份的初始账面金额之和（即负债成份的计税基础大于负债成份的账面价值）。
这一应纳税暂时性差异是由初始确认时单独确认权益成份所导致的。此时不属于《企业会计准则第 18 号——所得税》第十一条第（二）项所规定的可以不确认递延所得税负债的豁免情形。因而，企业应确认由此产生的递延所得税负债。根据《企业会计准则第18 号——所得税》第二十二条规定，此时递延所得税负债直接借记入权益成份的账面金额；根据《企业会计准则第 18 号——所得税》第二十一条规定，该项递延所得税负债的后续变化应在利润表中作为递延所得税费用（收益）予以确认。 2 ．如果主管税务机关允许发行人直接按照会计上根据实际利率法确认的利息支出税前扣除，则可转换债券初始确认时负债成份的账面价值和计税基础一致，不存在暂时性差异，因而无需确认递延所得税。

提问人：hcl1986 时间：2013-09-04 07:58:01
假设主管税务机关仅允许在税前扣除根据票面本金和票面利率计算的利息，可转换公司债券初始确认时，确认递延所得税负债时：
借：资本公积-其他资本公积 贷：递延所得所负债 初始计量时差异计入资产负债表，而递延所得税负债的后续变化却计入利润表，前后计量的不一致如何理解呢？ 另外可转换公司债券的初始确认不影响会计利润，也不影响应纳税所得额，只是由于后续尽量过程中后续利息税前扣除的差异计提递延所得税负债是不是跟准则规定：”该规定主要是考虑到由于交易发生时既不影响会计利润，也不影响应纳税所得额，确认递延所得税负债的直接结果是增加有关资产的账面价值或是降低所确认负债的账面价值，使得资产、负债在初始确认时，违背历史成本原则，影响会计信息的可靠性。“不符呢？

回答人：chenyiwei
这个问题是IAS 12中的一个特别规定，即对于混合金融工具的权益部分应确认递延所得税负债：
IAS 12.23：In accordance with IAS 32 Financial Instruments: Presentation the issuer of a compound financial instrument (for example, a convertible bond) classifies the instrument's liability component as a liability and the equity component as equity. In some jurisdictions, the tax base of the liability component on initial recognition is equal to the initial carrying amount of the sum of the liability and equity components. The resulting taxable temporary difference arises from the initial recognition of the equity component separately from the liability component. Therefore, the exception set out in paragraph 15(b) does not apply. Consequently, an entity recognises the resulting deferred tax liability. In accordance with paragraph 61A, the deferred tax is charged directly to the carrying amount of the equity component. In accordance with paragraph 58, subsequent changes in the deferred tax liability are recognised in profit or loss as deferred tax expense (income).后续转回时的影响计入损益（递延所得税费用）而不是增加权益，可以理解为也是体现了配比原则，即会计上确认为费用的利息金额与税法上税前扣除的利息金额之间存在差异，该差异影响利润总额，所以相应的递延所得税转回应计入损益而不是权益。

提问人：wjcpa9568 时间：2014-04-25 17:07:58
请教陈版， 对后续的计量，递延税是对应付利息还是资本公积部分计算？如对资本公积，该递延税也调整资本公积？

回答人：chenyiwei
资本公积部分（权益成分）后续不确认公允价值变动，所以递延税的变动不是针对资本公积，而是针对负债成分的账面价值和计税基础之间的差额，所以变动金额调整所得税费用而不是计入资本公积。

提问人：wjcpa9568 时间：2014-04-26 10:46:44
陈总, 转债初始确认时, 递延税部分是计资本公积?

回答人：chenyiwei
初始确认递延所得税负债的影响是冲减资本公积，但转回时是调整递延所得税费用。

提问人：风清扬 888 时间：2014-09-25 16:05:13
太深奥了，不懂啊。 为什么“可转换债券存续期间可税前扣除的利息总额小于会计上按实际利率法确认的利息总额”？
可转换公司债券的递延所得税负债的金额如何确定？
转回时的金额又是如何确定？

回答人：chenyiwei
假设不考虑发行费用的影响，则在税法上只允许扣除票面利息的情况下： 税法上允许税前扣除的利息是票面利息，即面值*票面利率，也可以理解为合计应付金额（面值＋票面利息）与面值之间的差额。 会计上按实际利率法确认的利息费用是合计应付金额（面值＋票面利息）与负债部分的初始计量金额（＝面值－权益部分初始计量金额）之间的差额，即：会计上累计应确认的利息＝票面利息＋权益部分的初始计量金额。 因此，会计上累计应确认的利息总是大于税法上允许扣除的票面利息，两者之间的差额即为权益部分的初始计量金额。 在此情况下，递延所得税负债的金额＝(面值－负债部分的初始计量金额)*适用税率。 每期转回的金额是根据每年末暂时性差异金额的变动确定的，在适用税率不发生变化的前提下，相当于（会计上按实际利率法确认的当期利息支出－税法上允许扣除的当期票面利息支出）*适用税率。

提问人：风清扬 888 时间：2015-01-14 11:12:31
《企业所得税准则》第八条 应纳税暂时性差异，是指在确定未来收回资产或清偿负债期间的应纳税所得额时，将导致产生应税金额的暂时性差异，可转换公司债券虽然存在暂时性差异，但是不会导致产生应税金额的暂时性差异？为什么还需要确认递延所得税负债呢。

回答人：chenyiwei
这个问题在IAS 12中是有专门规定的：
In accordance with IAS 32 Financial Instruments: Presentation the issuer of a compound financial instrument (for example, a convertible bond) classifies the instrument's liability component as a liability and the equity component as equity. In some jurisdictions, the tax base of the liability component on initial recognition is equal to the initial carrying amount of the sum of the liability and equity components. The resulting taxable temporary difference arises from the initial recognition of the equity component separately from the liability component. Therefore, the exception set out in paragraph 15(b) does not apply. Consequently, an entity recognises the resulting deferred tax liability. In accordance with paragraph 61A, the deferred tax is charged directly to the carrying amount of the equity component. In accordance with paragraph 58, subsequent changes in the deferred tax liability are recognised in profit or loss as deferred tax expense (income).中文翻译：23.根据《国际会计准则第 32 号—金融工具：披露和列报》的要求，复合金额工具(例如，可转换债券)的发行者将工具的负债成份划归负债，而将权益成份划归权益。在某些税收管辖区内，初始确认时负债成份的计税基础等于负债和权益成份的初始账面金额之和。由初始确认权益成份所产生的应税暂时性差异和由初始确认负债成份所产生的应税暂时性差异予以分开。这样，第 15 段(2)
所提的例外情况就不适用。因而，企业应确认由此产生的递延所得税负债。根据第 61 段，递延所得税直接借记入权益成份的账面金额；根据第 58 段，递延所得税负债的后续变化应在收益表中作为递延所得税费用(收益)予以确认。

提问人：lu760314 时间：2015-02-27 21:52:22
请教陈版：在这种情况下，如可转换公司债券到期转换，会导致初始计量的权益部分与转换时的其他资本公积不等（小于当初的权益部分的价值），那么在转换时，是按照初始确认的权益部分的金额还是扣减确认递延所得税负债之后的金额调整计入资本公积-股本溢价的金额？

回答人：chenyiwei
不会存在你说的问题。因为这部分递延所得税负债后续转回时是计入损益的，不会导致对可转债权益成份的重新计量，因此不会“导致初始计量的权益部分与转换时的其他资本公积不等（小于当初的权益部分的价值”。

提问人：lu760314 时间：2015-02-28 08:19:17
陈版，如果公司的其他资本公积仅有可转换债券的权益部分，金额为 1 亿元，确认递延所得税负债 2500 万元，则其他资本公积为7500 万元。在可转换债券行权时，如将其他资本公积 1 亿元转为资本公积-股本溢价，会导致其他资本公积出现负数。

回答人：chenyiwei
此时，行权时可转为股本溢价的其他资本公积只有 7500 万，所以不会有这个问题。

提问人：飞 618 时间：2016-01-07 09:18:11
可转债如果最终没有行权而是到期偿付了，这种情况的递延所得税负债的确认及后续计量我能够理解。但如果是在存续期内投资人行权，行权时负债的账面价值与面值不符，行权后不存在暂时性差异，但该暂时性差异的变化并非因为税务口径可允许税前列支的按票面利率计算的利息费用与会计口径按实际利率法确认的利息费用的发生而导致的，因此该暂时性差异的变化并未影响利润总额，也是要通过损益转回吗？假设极端情况，发行人发行 1 亿可转债，在发行人尚未付息且计息时，投资人就全部行使转股权了，如果初始确认的递延所得税负债是通过损益转回的，不就形成投资人投入的 1 亿，有一部分是通过所得税费用计入的权益吗？ 对于上述这种情况我十分困惑，请教陈版从经济实质上我该如何正确理解该事项呢？

回答人：chenyiwei
根据《企业会计准则第 18 号——所得税》第 21 、 22 条规定，递延所得税发生或转回时，如果导致其发生或转回的事项没有计入损益，而是直接调整权益，则递延所得税发生或转回的影响也是直接调整权益。

提问人：zhs7403 时间：2016-01-07 19:49:11
陈老师，别的都明白。但是----此时不属于《企业会计准则第 18 号——所得税》第十一条第（二）项所规定的可以不确认递延所得税负债的豁免情形。为什么不属于，我理解初始计量符合“初始确认豁免原则¥啊?因为没有进p&l，也没有影响初始的应纳税所得额.

回答人：chenyiwei
这个问题比较特殊，IAS 12.23有特别规定，在《计学撮要》的这个问题解答中也引用了。

提问人：wx_5a61da35df4f 时间：2018-04-05 09:40:54
陈版，我想请问一下，你说的税务上按照票面利息扣除，小于会计上按照实际利息扣除，这样税务上扣得少，不是应该形成可抵扣差异吗？还有由于票面利息和实际利息差额，累计差额不是应该反应在“利息调整”科目吗？为什么会造成负债的计税基础等于负债和权益成分的初始账面金额

回答人：chenyiwei
负债账面价值小于计税基础（名义面值金额）是应纳税暂时性差异。税法上成本部分今后不能税前扣除，所以计税基础=面值-日后可扣除金额（ 0 ）=面值。